【裁判字號】    92,台上,1627
【裁判日期】    920725
【裁判案由】    清償債務
【裁判全文】
最高法院民事判決                              九十二年度台上字第一六二七號
    上  訴  人  丙○○
                丁○○
                甲○○
    共      同
    訴訟代理人  薛西全律師
                利美利律師
    被 上訴 人  乙○○
右當事人間請求清償債務事件，上訴人對於中華民國九十年十月十七日台灣高等法院
高雄分院第二審判決（九十年度上字第一０一號），提起上訴，本院判決如左：
    主  文
原判決關於駁回上訴人就連帶給付民國八十一年五月二十八日起至八十四年七月九日
止之利息之上訴，及第一審判決關於命上訴人連帶給付上開利息，暨各該訴訟費用部
分均廢棄。
右開廢棄部分，被上訴人在第一審之訴駁回。
其他上訴駁回。
第三審訴訟費用，關於駁回其他上訴部分，由上訴人負擔；廢棄部分各審訴訟費用由
被上訴人負擔。
    理  由
本件被上訴人主張：上訴人丙○○之配偶、上訴人甲○○與丁○○之父柯再喜於民國
七十九年間，為向統雅汽車公司購買泰山牌傾卸車一輛，乃以被上訴人為連帶保證人
，向第三人田國瑞借款約新台幣︵下同︶二百萬元，並由被上訴人與柯再喜共同簽發
發票日七十九年七月二十五日、到期日八十年五月三十一日、面額一百六十五萬元、
票號三五七四七八號之本票以為擔保，柯再喜另簽發面額均為八萬四千一百五十元之
支票十二紙以為分期清償，購得該車輛，靠行於田國瑞所經營之政義貨運公司。惟柯
再喜嗣後並未如期清償，債權人田國瑞乃以前開本票聲請取得臺灣高雄地方法院八十
年度票字第四一０三號本票准許強制執行裁定後，對被上訴人之土地為強制執行，被
上訴人為免土地遭拍賣，遂於八十一年五月二十八日代為清償柯再喜積欠之債務含本
金、利息與執行費用折讓後共一百八十三萬元。柯再喜已於八十六年八月二十三日死
亡，應由其繼承人即上訴人三人繼承其債權債務等情。爰依民法第七百四十九條、第
三百十二條、第二百八十一條之規定，求為命上訴人連帶給付被上訴人一百八十三萬
元及自八十一年五月二十八日起按法定利率計算之利息之判決。
上訴人則以：被上訴人與柯再喜為隱名合夥關係，柯再喜為出名營業人，二人共同簽
發本票向田國瑞借款，被上訴人並非柯再喜之保證人。縱認被上訴人為柯再喜之保證
人，惟柯再喜欠田國瑞之金額僅為一百萬九千八百元，並非一百六十五萬元，亦非一
百八十三萬元。系爭傾卸車並未發生車禍，且該車嗣後交給被上訴人，當時尚值九十
一萬七千元，上訴人得以此數額抵銷，經抵銷後，實際被上訴人僅代償九萬二千八百
元。該代償之九萬二千八百元係代償本票票款，依票據法第二十二條第一項規定消滅
時效為一年，依民法第一百三十七條第三項規定因中斷而重行起算之時效期間為五年
，被上訴人遲至八十九年七月十日起訴請求代償票款，其請求權亦已罹於時效而消滅
等語，資為抗辯。
原審以：上訴人主張之事實，業據其提出戶籍謄本、收條、切結書、支票暨存款不足
退票單、土地登記謄本、公司變更登記事項卡、車型資料為證︵一審卷七至二八、五
六至五八、一一二、一一三頁︶，核屬相符。且經證人即債權人政義貨運公司之田國
瑞、統雅汽車公司業務員黃尚斌到庭結證屬實︵一審卷八六、八七、一００、一０一
頁、原審卷一０三、一０四頁︶。田國瑞於八十年七月間以被上訴人與柯再喜共同簽
發、發票日為七十九年七月二十五日、到期日為八十年五月三十一日、面額一百六十
五萬元、票號三五七四七八號之本票，聲請取得臺灣高雄地方法院八十年度票字第四
一０三號本票准許強制執行裁定後，對被上訴人所有坐落高雄縣旗山鎮○○段第七八
、七八之二、七八之三地號，權利範圍各二分之一之土地為強制執行，後因被上訴人
清償一百八十三萬元，始撤回強制執行程序等情，並經第一審法院調閱八十年度票字
第四一０三號、執字第六二０一號民事卷宗審認無訛。柯再喜於七十九年間，為購買
泰山牌傾卸車，即以被上訴人為連帶保證人，向田國瑞借款約二百萬元，並由被上訴
人與柯再喜共同簽發前開三五七四七八號本票為擔保，後因柯再喜未能如期清償，被
上訴人方代為清償加計利息、執行費用折讓後之金額共一百八十三萬元一節，已經證
人即債權人田國瑞到庭證述明確︵一審卷八六、八七頁、原審卷一０三、一０四頁︶
。該泰山牌傾卸車乃柯再喜親自挑選、訂購、購買後，因係砂石車，不得登記個人名
下，而靠行於政義貨運公司，車款其中一百六十萬元由政義貨運公司簽發支票支付，
餘款約五十萬元則由柯再喜簽發支票支付，但未兌現，因柯再喜後來死亡，該筆五十
萬元之欠繳車款遂未再催討，亦據證人即經手車輛買賣之統雅汽車公司業務員黃尚斌
證述纂詳︵原審卷一００、一０一頁︶。證人郭界旭、楊志德並分別證稱，車子是柯
再喜買的，乙○○當保證人等語︵原審卷四六、九七頁︶。足見系爭車輛為上訴人之
被繼承人柯再喜所購買，而由被上訴人乙○○為其保證人。上訴人抗辯乙○○與柯再
喜為隱名合夥關係共同買車，柯再喜為出名營業人，乙○○非柯再喜買車時之保證人
云云，不足採取。又田國瑞確實以上開面額一百六十五萬元之本票聲請臺灣高雄地方
法院裁定強制執行，嗣於強制執行中由被上訴人代償相關債務共一百八十三萬元，含
本票金額、利息、強制執行費用、車輛違章罰款、滯納金等，此除據田國瑞結證無誤
外，並有田國瑞出具之收條在卷可稽︵一審卷十三頁︶，且柯再喜對於上開本票裁定
，亦未表示異議。另被上訴人代償前，曾由柯再喜於八十年十一月二十三日陪同至政
義公司，向田國瑞保證絕對還款，請求暫勿拍賣被上訴人之不動產，當時柯再喜就積
欠借款本金為一百六十五萬元，亦未表示異議，且與被上訴人各書立切結書一紙交付
債權人田國瑞，保證於八十年十二月二十三日還款，此有上開切結書二紙在卷可憑︵
原審卷一二一、一二二頁︶。上訴人辯稱，柯再喜欠款本金僅有一百萬零九千八百元
云云，亦無足取。查上開車輛發生車禍，造成嚴重損害，業據證人田國瑞證述明確。
證人田國瑞雖另證稱「車子最後是柯再喜與我太太帶被上訴人至柯再喜放車的地方，
把車子交給被上訴人處理，詳情我不清楚……」等語。惟被上訴人主張，其與柯再喜
二人一起至田國瑞車行付款，其付款後因對車輛並不內行，故請柯再喜將車賣掉，多
少償還一點，但是有好幾次，柯再喜說車子不好賣，賣不掉等語。按該車並非一般之
車輛，若非有相當之職業背景，自難從事此種車輛之交易，被上訴人此部分主張合乎
常理，堪予採信。而田國瑞對於被上訴人與柯再喜如何約定處理此車輛並不知情，自
難以其證詞即認被上訴人已同意以此車輛折價抵付柯再喜對被上訴人之欠款，上訴人
抗辯應以該車殘值九十一萬七千元抵銷系爭債務云云，自不可採。被上訴人係依民法
第七百四十九條、第二百八十一條、第三百十二條及繼承之法律關係，代位請求清償
柯再喜對田國瑞之借款債務，而柯再喜係於七十九年間向田國瑞借款，嗣約定於八十
年十二月二十三日清償︵見柯再喜所簽立之切結書︶，則至八十九年七月十日被上訴
人提起本件訴訟，尚未罹於借款十五年之請求權時效，上訴人抗辯被上訴人之請求權
罹於時效，亦非可採。被上訴人依民法第七百四十九條之規定，請求上訴人連帶給付
一百八十三萬元，及自代償日即八十一年五月二十八日起，至清償日止，按週年利率
百分之五計算之利息，自屬正當，應予准許。因而維持第一審所為上訴人敗訴之判決
，駁回其上訴。
原判決關於駁回上訴人就連帶給付八十一年五月二十八日起至八十四年七月九日止之
利息之上訴部分：
按利息之請求權，因五年間不行使而消滅，民法第一百二十六條定有明文。本件被上
訴人請求上訴人連帶給付利息部分，其期間係自八十一年五月二十八日起至清償日止
，惟其中自八十一年五月二十八日起至八十四年七月九日止之利息部分，自其請求權
可行使起算至被上訴人本件起訴日︵八十九年七月十日︶之前一日即八十九年七月九
日止，已屆滿五年，被上訴人此部分利息請求權，因五年間不行使而消滅，上訴人以
時效完成為由，拒絕此部分之給付，自屬有據。被上訴人請求上訴人連帶給付此部分
之利息，為無理由，不應准許。第一審就此部分為被上訴人勝訴之判決，尚有未合，
原審予以維持，駁回上訴人之上訴，自有可議，均無可維持。上訴論旨，指摘原判決
此部分不當，求予廢棄，非無理由。惟此部分事實明確，爰由本院自行判決，將此部
分第一、二審所為被上訴人勝訴之判決廢棄，改判駁回被上訴人在第一審之訴。
原判決其餘部分：
經核於法並無違背，上訴論旨，就原審取捨證據、認定事實之職權行使，指摘原判決
此敗訴部分不當，求予廢棄，非有理由。
據上論結，本件上訴為一部有理由，一部無理由，依民事訴訟法第四百七十七條第一
項、第四百七十九條第一款、第四百八十一條、第四百四十九條第一項、第七十八條
，判決如主文。
中      華      民      國    九十二    年      七      月    二十五    日
                              最高法院民事第二庭
                                  審判長法官  曾  桂  香
                                        法官  劉  延  村
                                        法官  劉  福  聲
                                        法官  黃  秀  得
                                        法官  陳  重  瑜
      右正本證明與原本無異
                                              書  記  官
中      華      民      國    九十二    年      八      月      五      日
                                                                    ｍ


司法院資訊處製作；財團法人民間司法改革基金會備份。
